臺灣高等法院臺南分院刑事裁定
                                    111年度毒抗字第350號
抗  告  人  黃文奇



上列抗告人因強制戒治案件，不服臺灣雲林地方法院中華民國11
1年4月18日所為111年度毒聲字第93號裁定，提起抗告，本院裁
定如下：
    主  文
抗告駁回。
    理  由
一、原裁定意旨略以：抗告人即被告黃文奇（下稱抗告人）因施
    用第一、二級毒品案件，經依臺灣雲林地方法院（下稱原審
    法院）110年度毒聲字第332號裁定送法務部○○○○○○○○附設勒
    戒處所觀察、勒戒後，經綜合判斷認有繼續施用毒品之傾向
    ，有該所民國111年4月11日雲所衛字第11140000700號函暨
    所附有無繼續施用毒品傾向評估標準紀錄表及有無繼續施用
    毒品傾向證明書各1份在卷足佐，是檢察官聲請裁定令抗告
    人入戒治處所施以強制戒治，核無不合，應予准許，而依毒
    品危害防制條例第20條第2項規定，裁定抗告人令入戒治處
    所強制戒治，其期間為6個月以上，至無繼續強制戒治之必
    要為止，但最長不得逾1年等語。
二、抗告意旨略以：抗告人因於勒戒期間認有繼續施用毒品，因
    於裁戒治處分都於心理師、社工來判斷是否有繼續使用毒品
    傾向來論定，而再送於檢察官批准，以心理師評估項目、通
    緝、採尿、使用毒品、前科、家庭支持、使用毒品幾年等等
    來評估，而抗告人通緝、採尿、前科等等都應有，而被裁定
    靜態64分，以通緝扣10分、採尿10分，前科一條2分加10分
    ，另案一條2分加10分，使用毒品一、二級加20分，雖然這
    幾項達到標準60分，而抗告人寄信往來扣4分，家庭支持扣5
    分，以這加減也未達到標準，至於動態勒戒所表現，因於抗
    告人戒斷期間痛苦難耐、心情暴躁，而勒戒所主任向抗告人
    導向戒繼斷，而讓抗告人心生不滿，而跟上級長官頂嘴，抗
    告人知道那段戒斷期間神知不清，才會導致這些種種，又怕
    吃精神科藥品，會被加分，裁戒治處分，戒斷期間一定要靠
    藥物來壓制毒癮，至今基隆監獄都有附設喝美沙冬或舌下錠
    ，這樣才能壓制毒癮。而動態加分12，就是由這樣引發，戒
    斷期間完畢，而後之四星期都表現良好並無搞亂，至於家中
    也一直關心問候。家中還有一個女兒每星期寄信往來，也一
    直詢問幾時返鄉，在社會還有公司在營運，股東也在詢問何
    時返鄉，這些種種因素讓抗告人深感體悟，抗告人自從103
    年服刑完畢後，並沒有再繼續使用毒品，因於109年家中父
    母親過世，才繼續染上毒癮這條不歸路，在這5年期間都未
    碰上毒品，抗告人知曉如何戒毒，遠離故鄉、交往另一圈好
    友，為了快樂健康家庭遠離吸毒者，盼望鈞長撤銷戒癮治療
    戒治處分，讓抗告人有再一次自新機會。
三、按觀察、勒戒後，檢察官依據勒戒處所之陳報，認受觀察、
    勒戒人有繼續施用毒品傾向者，檢察官應聲請法院裁定令入
    勒戒處所強制戒治，其期間為6個月以上，至無繼續強制戒
    治之必要為止，但最長不得逾1年，毒品危害防制條例第20
    條第2項後段定有明文。又有無繼續施用毒品傾向之評估標
    準，並非完全以受勒戒人勒戒後之結果為準，勒戒前之各種
    情況，仍應作為評估之依據，依勒戒處所評分說明手冊規定
    ，係以「前科紀錄與行為表現」、「臨床評估」及「社會穩
    定度」3項合併計算分數：㈠分數60分以上，判定為有繼續施
    用毒品傾向。㈡50分以下判定為無繼續施用毒品傾向。㈢51分
    至59分間判定者再做整體評估後決定，若判定為有繼續施用
    毒品傾向需加註理由。...而其中之「前科紀錄與行為表現
    」係依毒品犯罪相關司法紀錄、首次毒品犯罪年齡、其他犯
    罪相關紀錄、入所時尿液毒品檢驗、所內行為表現；「臨床
    評估」係物質使用行為、合法物質濫用、使用方式、使用年
    數、精神疾病共病（含反社會人格）、臨床綜合評估（含病
    識感、動機、態度、就醫意願）；「社會穩定度」則係依工
    作、家庭等，作為判斷分數之依據。因此，評斷有無施用毒
    品傾向，係一具體個案之臨床實務及相關事證等情綜合判定
    ，有其相當之專業依據及標準，且涉及專門醫學，又衡酌強
    制戒治之目的，係為協助施用毒品者戒斷毒品之心癮及身癮
    所為之一種保安處分類型，而該評估標準係適用於每一位受
    觀察、勒戒處分之人，具一致性、普遍性、客觀性，綜合判
    斷之結果，倘其評估由形式上觀察無擅斷或濫權等明顯不當
    之情事，法院宜予尊重。
四、經查：
（一）抗告人因施用第一、二級毒品犯行，前經原審法院以110
      年度毒聲字第332號裁定令入法務部○○○○○○○○附設勒戒處
      所執行觀察、勒戒後，依該「有無繼續施用毒品傾向評估
      標準紀錄表」記載之評分結果，抗告人：①前科紀錄與行
      為表現部分：1.毒品犯罪相關司法紀錄「有，6筆」，每
      筆5分，上限10分，計10分。2.首次毒品犯罪年齡為「21-
      30歲」，計5分。3.其他犯罪相關紀錄「有，1筆」每筆2
      分，上限10分，計2分。4.入所時尿液毒品檢驗為「多種
      毒品反應」，計10分，上開4項靜態因子合計為27分；5.
      所內行為表現：持續於所內抽煙（2分），上開動態因子
      合計為2分。②臨床評估部分：1-1.多種毒品濫用「有，種
      類：海洛因、安非他命」，計10分。1-2.合法物質濫用（
      菸、酒、檳榔）：「有，種類：菸」，計2分。1-3.使用
      方式：「有注射使用」，計10分。1-4.使用年數：「超過
      一年」，計10分，上開4項靜態因子合計為32分。2.精神
      疾病共病（含反社會人格）經評定為「無」，計0分、3.
      臨床綜合評估（含病識感、動機、態度、就醫意願）評定
      為「偏重」，計5分，上開2項動態因子合計5分；③社會穩
      定度部分：1.工作：「無業」，計5分。2-1.家人藥物濫
      用：「無」，計0分。2-2.入所後家人是否訪視：「無」
      ，計5分。2-3.出所後是否與家人同住：「否」，計5分，
      上開2項動態因子合計5分。以上①至③部分之總分合計為76
      分（靜態因子共計64分，動態因子共計12分），已在60分
      以上，而綜合判斷為「有繼續施用毒品傾向」等情，有法
      務部○○○○○○○○111年4月11日雲所衛字第11140000700號函
      暨所附抗告人之「有無繼續施用毒品傾向證明書」及「有
      無繼續施用毒品傾向評估標準紀錄表」各1份在卷可稽。
      又上開綜合判斷之結果，係由該所具相關專業知識經驗之
      醫師，依其本職學識，為上述各項評估所為之綜合判斷，
      核與前揭勒戒處所評分說明手冊之規定並無不合，所為之
      綜合評分係依抗告人在執行觀察、勒戒期間之個案臨床實
      務及具體事證，據以判定抗告人「有繼續施用毒品傾向」
      ，洵屬有據，檢察官聲請裁定令抗告人入戒治處所施以強
      制戒治，核無不合。是原審依檢察官聲請，參酌前揭有無
      繼續施用毒品傾向證明書及評估標準紀錄表，裁定令抗告
      人入戒治處所施以強制戒治，自屬適法。
（二）綜上，抗告人之靜態因子得分為64分，是因其有毒品犯罪
      相關司法紀錄6筆（10分）、首次毒品犯罪年齡在21-30歲
      間（5分）、有其他與毒品犯罪無關之犯罪相關紀錄1筆（
      2分）、及入所當時尿液驗尿有多種毒品反應（10分），
      之前有多重毒品濫用（10分）、有吸煙（2分）、有注射
      使用（10分）、使用毒品超過1年（10分）、無業（5分）
      ，均業如前述，故抗告意旨主張其是因通緝扣10分、採尿
      10分，前科1條2分加10分，另案1條2分加10分，使用毒品
      一、二級加20分，抗告人寄信往來扣4分，家庭支持扣5分
      ，以這加減也未達到標準云云，均容有誤會，難以採信。
（三）至於抗告人之動態因子得分為12分，則是因其持續在看守
      所內吸煙（2分）、臨床綜合評估偏重（5分），及入所後
      家人無訪視、出所後亦無與家人同住（5分），亦業如前
      述，故抗告意旨主張其是因戒斷期間痛苦難耐、心情暴躁
      ，跟上級長官頂嘴，才導致動態加分12分云云，同有誤解
      ，此部分之抗告意旨，也無理由。
（四）末抗告意旨主張其從103年服刑完畢後，並沒有再繼續使
      用毒品，因於109年家中父母親過世，才繼續染上毒癮這
      條不歸路，在這5年期間都未碰上毒品，抗告人知曉如何
      戒毒云云，然查：被告於104年9月25日犯施用毒品案件，
      與其嗣另犯之公共危險案件，分別經臺灣臺中地方法院判
      處有期徒刑8月、3月，再裁定合併定應執行刑為有期徒刑
      10月確定，於105年10月3日至106年8月2日入監執行完畢
      後，於106年11月19日即再犯施用毒品罪，經臺灣高等法
      院臺中分院判處有期徒刑6月確定，並於109年6月9日易科
      罰金執行完畢等情，有其臺灣高等法院被告前案紀錄表1
      份及上開判決等在卷可參，故此部分之抗告意旨，顯亦與
      事實不符，難以採信。
五、綜上，原審法院依據檢察官之聲請，依毒品危害防制條例第
    20條第2項規定，裁定抗告人令入戒治處所施以強制戒治，
    其期間為6個月以上，至無繼續強制戒治之必要為止，但最
    長不得逾1年，經核並無不合。抗告人仍執上開事由提起抗
    告，指摘原裁定不當，非有理由，應予駁回。
據上論斷，應依刑事訴訟法第412條，裁定如主文。
中　　華　　民　　國　　111 　年　　5 　　月　　5 　　日
                  刑事第四庭    審判長法  官  郭玫利
                                      法  官  陳金虎
                                      法  官  林臻嫺
以上正本證明與原本無異。
不得再抗告。
　　　　　　　　　　　　　　　　　　　書記官  劉素玲
中　　華　　民　　國　　111 　年　　5 　　月　　5 　　日